【裁判字號】    95,台上,4021
【裁判日期】    950720
【裁判案由】    違反槍砲彈藥刀械管制條例
【裁判全文】
最高法院刑事判決            九十五年度台上字第四０二一號
    上  訴  人  甲○○
                        在押.
    選任辯護人  周崇賢律師
上列上訴人因違反槍砲彈藥刀械管制條例案件，不服台灣高等法
院高雄分院中華民國九十五年四月二十八日第二審判決（九十四
年度上重訴字第一號，起訴案號：台灣高雄地方法院檢察署九十
三年度偵字第六一三八號），提起上訴，本院判決如下：
    主  文
原判決撤銷，發回台灣高等法院高雄分院。
    理  由
本件原判決認定上訴人甲○○明知槍砲、子彈均屬懲治走私條例
公告之管制進出口物品，且依槍砲彈藥刀械管制條例規定，未經
許可不得運輸、持有，竟於民國九十一年十一月間，與趙培盛（
經台灣高雄地方法院檢察署通緝中）、于寶文（經台灣高雄地方
法院九十三年度重訴字第三九號判決以運輸衝鋒槍，判處有期徒
刑九年六月，併科罰金新台幣〔以下同〕三百萬元，褫奪公權六
月，現由原審法院九十三年度上訴字第一一六四號審理中）、黃
帝裕（由台灣高雄地方法院九十三年度重訴字第一二九號判決以
運輸衝鋒槍判處有期徒刑十五年，現由原審法院九十四年度上訴
字第一八六五號審理中）、許迺欣（經原審法院九十四年度上重
更（一）字第一三號判決論以未經許可，運輸衝鋒槍，處有期徒
刑十年，併科罰金新台幣二百萬元，未確定）、真實姓名年籍不
詳綽號「湯尼（ＴＯＮＹ，下稱湯尼）」之華裔成年男子共同基
於以貨櫃夾藏管制物品槍彈，走私、運輸入境中華民國之犯意聯
絡，以趙培盛為首腦，負責規劃指揮及分派各人之工作。許迺欣
先依趙培盛之指示，於九十一年十一月十一日自高雄小港國際機
場搭機至菲律賓馬尼拉市，覓得菲律賓國ＶＡＮＧＥＬＹＮ報關
行處理自菲律賓國馬尼拉市將貨物裝櫃出口運輸至高雄港報關事
宜。趙培盛則於九十一年十二月十四日與黃帝裕、于寶文、上訴
人共同自高雄小港國際機場搭機前往菲律賓馬尼拉市，與朱浚德
及許迺欣會合。趙培盛向朱浚德表明欲購買槍彈之意，委請朱浚
德仲介槍彈買賣，並擔任其等在菲律賓期間之導遊及翻譯，朱浚
德明知趙培盛等人欲走私槍彈回台，竟仍允諾，並引介真實姓名
年籍不詳日本國籍自稱根本晃之成年男子與趙培盛認識。上訴人
於九十二年一月十一日隨同趙培盛與于寶文，一同自高雄小港國
際機場搭機前往菲律賓國馬尼拉市，由許迺欣在機場接機後，趙
培盛、上訴人、于寶文即在該國泛太平洋飯店咖啡廳與許迺欣、
朱浚德（業經台灣高雄地方法院九十三年度重訴字第四六號以幫
助運輸衝鋒槍判處有期徒刑六年八月，併科罰金二百萬元；朱浚
德提起上訴，經原審法院及本院駁回其上訴確定）、「根本晃」
之成年男子會面，並經許迺欣介紹而認識不知情之姓名年籍不詳
之菲律賓國ＶＡＮＧＥＬＹＮ報關行職員賽門（ＳＩＭＯＮＲＥ
ＡＮＤＩＮＯ，下稱「賽門」）之成年男子認識，委託其代辦貨
櫃報關事宜。趙培盛並告知許迺欣此次運輸槍砲、子彈欲以椰子
籬笆（即棕櫚葉）為掩飾（即所謂之「菜底」）。趙培盛於翌日
並指示許迺欣、「湯尼」出面承租場所作為藏放槍、彈之用。許
迺欣、「湯尼」二人即於同年月十三日，在菲律賓馬尼拉機場附
近之ＴＡＲＡＭＡＱＵＥ承租房屋一間。而黃帝裕則於同年月十
四日搭機前往菲律賓國馬尼拉市與趙培盛、上訴人、于寶文等人
會合。趙培盛、上訴人、于寶文及黃帝裕等人在菲律賓期間，即
由趙培盛出資並與上訴人、于寶文、黃帝裕、許迺欣分頭搜購槍
枝、子彈。趙培盛、于寶文、黃帝裕於九十二年一月十六日由朱
浚德駕車載往馬尼拉巴石市「J&J 」槍店，並引介趙培盛向該槍
店購得制式手槍六支，朱浚德並擔任翻譯陪同趙培盛、于寶文，
由「根本晃」及其菲律賓友人帶路至馬尼拉市「乙沙克楠美」營
區及「波尼伐秀」營區門外，由趙培盛分別購得制式自動步槍二
支及制式步槍子彈五百顆，另在根本晃車內向該同行之菲律賓人
購買貝瑞塔廠製制式手槍一支；「根本晃」復透過朱浚德以十五
萬披索販賣M11 型制式衝鋒槍一支予趙培盛，由朱浚德陪同「根
本晃」至許迺欣友人綽號「阿峰」之男子住處附近，將該槍交付
許迺欣收受，並由上訴人在趙培盛電話指示下交付價款予「根本
晃」；「根本晃」隨後又以五萬披索販賣制式手槍一支予趙培盛
，由朱浚德陪同于寶文向「根本晃」取槍及付款；「根本晃」另
仲介趙培盛以五萬披索向丁正祥購買制式手槍一支，亦由朱浚德
陪同于寶文向丁正祥取槍及付款。趙培盛復電請朱浚德代為向「
J&J 」槍店訂購制式子彈一千顆，由朱浚德先代墊一萬五千披索
之價款，再由該槍店店員開車載朱浚德將子彈送往上開由許迺欣
、「Tony」所承租之房屋交貨給于寶文；同期間，上訴人與許迺
欣、趙培盛由自稱「李多成」之成年男子引介至馬尼拉鄉下某美
容院為制式手槍試射，趙培盛即指示上訴人偕同許迺欣再至該美
容院，先後向一菲律賓人購得制式手槍十五支及制式子彈四千顆
。嗣趙培盛陸續購得如原判決附表一至附表四所示之槍、彈後，
遂於九十二年一月十六日晚間至十七日凌晨間，指示許迺欣將所
購得之芒果乾八箱送至上開許迺欣、「Tony」所承租之房屋，並
指揮于寶文、上訴人、黃帝裕、許迺欣、「Tony」等人將上開槍
、彈包裝並藏置於芒果乾紙箱中。中途許迺欣先行離去，聯絡販
售上開椰子籬笆之人，將該等椰子籬笆載至馬尼拉市王賓地區之
約定地點，趙培盛則僱請不知情之菲律賓成年人駕車將上開夾藏
槍、彈之芒果乾八箱及趙培盛等人載至該地點與許迺欣會合。Ｖ
ＡＮＧＥＬＹＮ報關行亦委請不知情之韓國KMTC LINE 公司提供
貨櫃，該公司菲律賓總代理NYK-FIL SHIPPING CORPORATION公司
乃將編號KMTU0000000 號之貨櫃運至該處。趙培盛即指揮于寶文
、上訴人、黃帝裕、「Tony」將上開芒果乾八箱搬入貨櫃最內層
擺放，再由許迺欣指揮不知情之菲律賓成年人將椰子籬笆搬入貨
櫃內作為掩飾，趙培盛遂將該只貨櫃交與ＶＡＮＧＥＬＹＮ報關
行職員「賽門」封櫃，並委請「賽門」以許迺欣為收貨人辦理報
關出口該只貨櫃自高雄港進口，趙培盛、上訴人旋於翌日即九十
二年一月十八日搭機返台。于寶文、黃帝裕則依趙培盛指示，在
向「賽門」取得貨櫃提單後，始於九十二年一月二十二日一同搭
機返台。嗣該只貨櫃經ＶＡＮＧＥＬＹＮ 報關行委由韓國 KMTC
LINE公司之菲律賓總代理NYK-FIL SHIPPING CORPORATION公司運
送，韓國KMTC LINE 公司於九十二年一月十七日、九十二年一月
二十一日先後開立收貨人為許迺欣、貨名為椰子籬笆五千件、目
的港為高雄港之形式托運單及提單予ＶＡＮＧＥＬＹＮ報關行，
並將該只貨櫃交予巴哈馬籍CONSISTENCE 貨櫃船運送，韓國KMTC
LINE公司之台灣總代理式邦船務代理有限公司從業人員取得前開
貨櫃進口相關資料後，於九十二年一月二十四日由該公司高雄分
公司傳真予不知情之港口船務指定代理海鑫船務代理有限公司（
下稱海鑫公司）從業人員，海鑫公司從業人員隨即將該只貨櫃之
進口艙單、貨櫃清單、提單等文件傳真予不知情之德利船務代理
有限公司（下稱德利公司）從業人員，由德利公司從業人員向財
政部高雄關稅局辦理進口手續，該貨櫃船於九十二年一月二十二
日駛離菲律賓馬尼拉港後，於九十二年一月二十五日凌晨運輸駛
抵高雄港並停泊於第七八號碼頭。惟趙培盛已事先指示于寶文向
航空警察局高雄分局及法務部調查局航業海員調查處高雄調查站
（下稱高雄海調站）提出檢舉，分別以化名「小寶」、「阿國」
製作「吳先生」等人涉嫌走私槍械之檢舉筆錄，嗣經台灣高雄地
方法院檢察署檢察官指揮高雄海調站、航空警察局高雄分局、保
安警察第三總隊、高雄縣警察局刑警隊及少年隊、高雄市政府警
察局前鎮分局、刑事警察局偵六隊等單位所組成之專案小組，於
九十二年一月二十五日下午三時三十分許，在高雄港第七十八號
碼頭之貨櫃集散站，會同財政部高雄關稅局稽查人員，對於前開
貨櫃開櫃查驗，當場發現除申報裝載之椰子籬笆外，在貨櫃之最
裏層藏有芒果乾八箱，開啟後扣得如原判決附表一至附表四所示
之具有殺傷力之制式手槍共四十六支、制式衝鋒槍共二支、制式
自動步槍共二支、制式子彈五、六一二顆、制式步槍子彈四四六
顆及不具殺傷力之制式空包彈一顆等情。因而撤銷第一審判決，
改判論處上訴人共同未經許可，運輸衝鋒槍（累犯）罪刑，固非
無見。
惟查：(一)、原判決事實欄記載本件運輸走私進口之槍、彈係由共
犯趙培盛出資在菲律賓國購得，該槍、彈運輸至高雄港前，趙培
盛已事先指示于寶文向航空警察局高雄分局及高雄海調站提出檢
舉（分別以化名「小寶」、「阿國」製作「吳先生」等人涉嫌走
私槍械之檢舉筆錄），故該槍、彈運抵高雄港後，即被檢察官指
揮高雄海調站等單位查獲等情。又上訴人於台灣高等法院高雄分
院檢察署檢察事務官及檢察官訊問時供稱：在菲律賓時，趙培盛
告知其替陳檢察官在菲律賓蒐集台灣人之犯罪事證等語（見偵字
第六一三八號卷(一)第二十二、二十三頁，第三十九頁背面、第四
十頁），而承辦本案之陳正達檢察官及高雄海調站調查員蔡俊士
已因涉嫌犯：(1)、公務員利用職務上之機會詐取財物罪。(2)、公
務員對於主管或監督之事務，明知違背法令，直接或間接圖自己
或其他私人不法利益，因而獲得利益罪。(3)、刑法第一百二十五
條第一項第三款之濫權追訴處罰罪。(4)、刑法第一百三十五條第
一項之妨害公務罪。(5)、刑法第二百十三條、第二百十六條之行
使公務員登載不實之文書罪。(6)、槍砲彈藥刀械管制條例第七條
第一項、第十二條第一項之未經許可運輸槍枝、子彈罪。(7)、懲
治走私條例第二條第一項、第十條之公務員包庇私運管制物品進
口罪。(8)、菸酒管理法第四十六條之輸入私菸罪。(9)、商標法第
八十二條輸入仿冒商標商品罪（僅陳正達部分），經檢察官提起
公訴，現由台灣高雄地方法院審理中（九十四年度重訴字第二號
），有台灣高等法院前案紀錄表及原審法院九十四年度上重更(一)
字第一三號刑事判決在卷可稽（見原審卷(二)第一五二頁至第一五
五頁，第一六七頁）。趙培盛既出資購買槍、彈並走私、運輸返
台，何以又叫共犯于寶文出面檢舉致槍、彈被查獲？其目的為何
？內政部警政署已依「警察機關緝獲制式槍枝特別獎金參考表」
，就本案之緝獲槍枝核發破案獎金二百六十萬元及檢舉獎金一百
三十萬元（見原審卷(二)第一六九頁背面），陳正達及蔡俊士二人
又涉嫌公務員利用職務上機會詐取財物罪被起訴，則趙培盛及上
訴人等人是否有共犯上開詐取獎金犯行？上訴人是否與陳正達、
蔡俊士共犯走私、運輸槍、彈罪？原審就上開重要待證事項，並
未詳查釐清，即率行判決，顯有調查未盡之違法。(二)、原判決認
定查扣如原判決附表一至附表四所示之制式手槍四十六支、制式
衝鋒槍二支、制式自動步槍二支及制式子彈五、六一二顆，制式
步槍子彈四四六顆均為趙培盛，上訴人及其他共犯在菲律賓所購
得，再走私、運輸進口，於九十二年一月二十五日被查獲之槍、
彈等情。然原判決事實欄就槍、彈由何人向出賣者如何購入之事
實，僅其中二十四支制式手槍、二支自動步槍、一支制式衝鋒槍
及五千五百顆制式子彈、五百顆步槍子彈部分，有明確認定、記
載，其餘部分並未記載如何購得，只記載：「嗣趙培盛陸續購得
如附表一至附表四所示之槍彈後」，且理由欄亦未說明其餘部分
之槍、彈是由趙培盛購得之證據，已有可議。又原判決認定上訴
人及共犯許迺欣等人有參與將槍、彈包裝藏置於芒果乾紙箱之行
為，則走私、運輸之槍枝數量，衡情上訴人及許迺欣等人理應知
悉，惟上訴人於原審辯稱扣案之槍枝其中約有三十支伊未曾看過
等語（見原審卷(二)第二一三頁）；共犯于寶文於偵查中亦稱放入
芒果箱中之槍枝未超過三十支等語（見偵查卷五第七十一頁反面
、第七十六頁）；共犯許迺欣於其被訴未經許可，運輸衝鋒槍一
案審理中，亦堅稱：查獲之芒果乾箱八只之箱體容量所能藏放之
槍枝不會超過二十支，檢調單位清點查獲之槍枝卻高達五十支，
係遭栽槍等語。又台灣高等法院高雄分院檢察署檢察官於九十四
年四月二十日調取扣案之五十支槍枝供上訴人及朱浚德、于寶文
、許迺欣等人當場指認結果，均指稱於菲律賓國裝槍時，均未見
過扣案編號一至十六、二十六至二十九、三十二、三十九至四十
三、四十五至四十八之三十把槍枝等語（見原審卷二第一六三頁
）。而陳正達、蔡俊士二人又因承辦本案涉嫌犯利用職務上之機
會詐欺財物罪，已被起訴，則本案走私、運輸進口之槍枝究竟為
若干？有無被栽槍以詐領破案及檢舉獎金之事，自應詳查究明。
第一審法院九十二年度重訴緝字第七號案件審理時，勘驗查獲貨
櫃之開槍過程光碟片，勘驗結果合計長槍一支、短槍十五至十七
支，與五十支相差甚多，原判決雖以：本案查獲物甚多，參與清
點人員甚眾，攝影機無法同時兼顧全景，畫面非自始至終全程逐
一拍攝清點過程，尚難以光碟片畫面顯示之槍枝不滿二十支，逕
認查扣槍枝數目與實際走私之槍枝數目不符。且證人即財政部高
雄關稅局前鎮分局稽查人員吳慶文證稱伊確實依照八箱芒果乾箱
中取出之槍、彈記載製造國及槍、彈數量等由，而認扣案槍枝確
係由查獲之八箱芒果乾箱內取出，並無蔡俊士將之前走私入境槍
枝混充本次查獲之槍枝之事。惟依吳慶文所記載之點槍統計草稿
，第四箱共起出二十六支槍，而該第四箱拆箱錄影時，曾出現十
分鐘之中斷，而依畫面所示之下午五時十五分四十一秒開始清點
第四箱，至五時三十一分清點第四箱完畢，前後僅約十六分鐘。
又依清點第一箱之短槍二支、長槍彈匣五個、短槍彈匣二個之過
程，即須至少十五分鐘之情形以觀，何以能於十六分鐘內完成清
點、登記二十六支槍枝之工作？難謂無啟人疑竇之嫌。又清點槍
、彈係在高雄海調站，並非在查獲現場之碼頭，則自碼頭載運查
獲之槍、彈至高雄海調站之過程為何？由何人載運？海關人員有
無參與？有無可能在此過程混入非本次走私之槍、彈？凡此重要
待證事項，原審並未進一步查明，即遽行判決，亦有應調查之證
據未予調查之違法。上訴意旨指摘原判決違法，尚非全無理由，
應認有發回更審之原因。又原判決理由欄參不另為無罪諭知部分
，基於審判不可分原則，應併予發回。
據上論結，應依刑事訴訟法第三百九十七條、第四百零一條，判
決如主文。
中    華    民    國  九十五  年    七    月   二十   日
                      最高法院刑事第九庭
                          審判長法官  陳  正  庸
                                法官  賴  忠  星
                                法官  王  居  財
                                法官  林  開  任
                                法官  林  立  華
      本件正本證明與原本無異
                                      書  記  官
中    華    民    國  九十五  年    七    月  三十一  日
                                                      Ｌ


司法院資訊處製作；財團法人民間司法改革基金會備份。
